【裁判字號】    98,訴,1505
【裁判日期】    981105
【裁判案由】    就業服務法
【裁判全文】
臺北高等行政法院判決
                                      98年度訴字第1505號
                                    98年10月22日辯論終結
原      告  上志企業有限公司
代  表  人  甲○○
被      告  行政院勞工委員會
代  表  人  乙○○（主任委員）
訴訟代理人  丙○○
            丁○○
上列當事人間就業服務法事件，原告不服行政院中華民國98年5
月26日院臺訴字第0980085593號訴願決定，提起行政訴訟，本院
判決如下：
    主  文
原告之訴駁回。
訴訟費用由原告負擔。
    事實及理由
一、程序事項：本件原告經合法通知，未於言詞辯論期日到場，
    核無行政訴訟法第218 條準用民事訴訟法第386 條各款所列
    情形，爰併準用民事訴訟法第385 條第1 項前段規定，依被
    告聲請，由其一造辯論而為判決。
二、事實概要：原告於民國96年1 月11日經臺北市政府核准設立
    ，於96年3 月1 日填具聘僱外國專業人員工作許可申請書，
    申經被告96年3 月8 日勞職規字第960520168 號函核准聘僱
    越南籍NGUYEN VAN CHI（甲○○）擔任董事及經理人，聘僱
    許可期間至98年3 月10日止。嗣原告於98年2 月3 日向被告
    申請展延聘僱許可。被告以98年2 月25日勞職規字第980515
    609 號函復，以原告未符合外國人從事就業服務法第46條第
    1 項第1 款至第6 款工作資格及審查標準（下稱外國人工作
    資格及審查標準）第39條規定，依雇主聘僱外國人許可及管
    理辦法第11條規定，不予展延聘僱許可（下稱原處分）。原
    告不服，以其均按時申報營業額，近因景氣關係減少營收，
    但未停止營業，其經臺北市政府核發營利事業登記證，被告
    亦同意聘僱甲○○為負責人，茲不許展延聘僱，形同干涉臺
    北市政府之行政措施，且有先准後禁之矛盾。又甲○○係自
    己經營營利事業主體之外國人，非受聘為主管，並無外國人
    工作資格及審查標準第38條第1 款及第39條規定之適用，其
    從事留、遊學仲介服務業務，甲○○對於中、越兩國留、遊
    學或仲介業務具有專業，應予聘僱許可云云，提起訴願經決
    定駁回，遂提起本件行政訴訟。
三、本件原告主張：
（一）原告於96年2 月14日向臺北市政府申請營利事業登記，經
      北市商一字第09602043號登記證在案，以食品什貨、飲料
      零售業等12項為營業項目，其中包括留、遊學服務業、仲
      介服務業，並由甲○○為負責人，協助從事越南勞工、幫
      傭服務等工作，有登記證為憑，原告亦按時使用401 表申
      報書申報「營業人銷售額與稅額」，迄97年12月為止均未
      停止，亦有申報書可稽。近因景氣關係，營收減少，偶有
      少報情事，但並未停止營業，被告竟於甲○○聘僱期限已
      屆之際，以雇主資格未符合外國人工作資格及審查標準第
      39條之規定，依雇主聘僱外國人許可及管理辦法第11條規
      定，為不予許可展延聘僱之處分。惟臺北市政府既已核發
      營利事業登記證，被告亦已同意甲○○為負責人，嗣後竟
      不許展延，原告勢將無法繼續營業，被告顯有干涉臺北市
      政府之行政，且有先准後禁之矛盾，實難令原告心服。
（二）訴願決定及原處分引用就業服務法第46條第1 項第1 款至
      第6 款，認原告未符合外國人工作資格及審查標準之規定
      ，惟依前述營利事業工作證，原告亦從事留、遊學及仲介
      服務，負責人甲○○對臺、越兩國留、遊學或仲介工作，
      實具有專門性，且為外國人經政府核准投資或設立事業之
      主管，原告亦於期限內，依被告98年2 月5 日勞職規字第
      980515320 號函補正需要之相關文件，有補正收件回條2
      紙可稽，實無雇主聘僱外國人許可及管理辦法第11條之情
      事。
（三）訴願決定及原處分以外國人工作資格及審查標準第38條第
      1 款及第39條第1 款規定，主張原告係「外國人受聘僱從
      事第46條第1 項第2 款規定擔任華僑或外國人經政府核准
      投資或設立事業之主管」及「聘僱前條外國人之雇主」云
      云，惟甲○○係自己經營營利事業主體之外國人，並非受
      聘為主管或聘僱外國人之雇主，並無外國人工作資格及審
      查標準第38條第1 款及第39條規定之適用。
（四）原告以越南籍甲○○為公司負責人，係臺北市政府合法核
      發登記有案之事業體，迄今仍努力經營，維持相關員工生
      計，一旦遽予執行原處分，將使多人生計受影響，恐致生
      難以回復之損害，爰依行政訴訟法第116 條第3 項聲請停
      止執行。
（五）原告並聲明：
   1、訴願決定及原處分均撤銷。
   2、原告申請展延聘僱外國專業人員應予許可。
   3、訴訟費用由被告負擔。
四、被告則以：
（一）原告係聘僱外國人甲○○從事僑外投資事業經理人工作，
      經被告審查，除「受聘僱外國人名冊」工作期間欄位尚有
      疑義及闕漏甲○○96年度外僑綜合所得稅納稅證明書外，
      另所附96年度營利事業所得結算申報書及97年營業人銷售
      額與稅額申報書，96年度營業額為新臺幣（下同）47,638
      元、97年度營業額共為146,123 元（參原處分卷第58頁、
      第73-78 頁）；嗣經原告於98年2 月24日補正後，其96、
      97年度之營業額仍未達公司資本額5 倍（即646,804 元之
      5 倍共3,234,020 元）或500 萬元以上，不符外國人工作
      資格及審查標準第39條第1 款規定，故被告依雇主聘僱外
      國人許可及管理辦法第11條第4 款規定，作成原處分，於
      法並無違誤。
（二）經查：
   1、按營利事業於開始營業前，向當地直轄市或縣（市）政府
      申請營利事業登記，係為設籍課稅與交易安全管理需要，
      與本會為保障國民工作權，依就業服務法規定審核聘僱外
      國人案件，係屬二事，自難謂有先准後禁之矛盾。
   2、原告前於96年3 月1 日向被告申請聘僱甲○○擔任其經理
      人，稽之外國人甲○○資格符合外國人工作資格及審查標
      準第38條第1 款僑外投資事業主管之經理人規定（參原處
      分卷第81頁）。復該公司於96年1 月11日成立，向被告申
      請甲○○工作許可時設立未滿1 年（參原處分卷第81頁）
      ，依外國人工作資格及審查標準第39條第2 項規定，其雇
      主資格不受營業額之限制。準此，被告於96年3 月8 日勞
      職規字第960520168 號函核發原告聘僱甲○○之聘僱許可
      （許可期間：96年3 月8 日至98年3 月10日，參原處分卷
      第67頁）。原告於98年2 月3 日申請展延甲○○聘僱許可
      之際，已設立業滿1 年以上，其雇主資格及條件自應依外
      國人工作資格及審查標準第39條第1 款規定審查，惟其96
      、97年度之營業額，均未符最近1 年或前3 年平均之營業
      額達資本額之5 倍或500 萬元以上規定，被告依雇主聘僱
      外國人許可及管理辦法第11條第4 款規定，否准原告申請
      展延聘僱越南籍甲○○，於法並無不符。
   3、又就業服務法為保障國民工作權，對於外國人在我國工作
      ，係採許可制，原告固係經經濟部投資審議委員會核准投
      資設立，且由甲○○擔任唯一股東及董事，惟甲○○倘欲
      在我國工作，仍須合於外國人工作資格及審查標準第38條
      及第39條之規定，申准聘僱許可，方得為之。
   4、至聲請停止原處分之執行一節，被告依法不予展延聘僱許
      可，乃單純之拒絕處分，不生處分執行問題，自無停止執
      行之餘地，併予陳明。
（三）被告並聲明：
   1、駁回原告之訴。
   2、訴訟費用由原告負擔。
五、按就業服務法第46條第1 項第2 款及第2 項規定「雇主聘僱
    外國人在中華民國境內從事之工作，除本法另有規定外，以
    下列各款為限：一、……二、華僑或外國人經政府核准投資
    或設立事業之主管。……」「從事前項工作之外國人，其工
    作資格及審查標準，由中央主管機關會商中央目的事業主管
    機關定之。」第48條第1 項前段及第2 項規定「雇主聘僱外
    國人工作，應檢具有關文件，向中央主管機關申請許可。」
    「前項申請許可、廢止許可及其他有關聘僱管理之辦法，由
    中央主管機關會商中央目的事業主管機關定之。」次按外國
    人工作資格及審查標準第38條規定「外國人受聘僱從事本法
    第46條第1 項第2 款規定擔任華僑或外國人經政府核准投資
    或設立事業之主管，應具備下列資格之一：一、依華僑回國
    投資條例或外國人投資條例核准投資之公司，其華僑或外國
    人持有所投資事業之股份或出資額，合計超過該事業之股份
    總數或資本總額三分之一以上之公司經理人。……」第39條
    第1 項規定「聘僱前條外國人之雇主，應具備下列條件之一
    ：一、設立滿1 年以上，最近1 年或前3 年平均之營業額達
    資本額之5 倍或新臺幣5 百萬元以上。……」雇主聘僱外國
    人許可及管理辦法第2 條第1 款及第11條第4 款規定，雇主
    申請聘僱第1 類外國人，即從事就業服務法第46條第1 項第
    1 款至第6 款規定工作之外國人，有違反依同條第2 項所訂
    定之標準者，中央主管機關應不予聘僱許可或展延聘僱許可
    之全部或一部。
六、經查，原告上志企業有限公司聘僱外國人甲○○擔任董事及
    經理人等情，有該公司設立登記表附於原處分卷可憑，原告
    公司於97年12月1 日起至100 年12月1 日止續聘甲○○為經
    理人及業務人事管理人等情，固據原告提出聘僱合約書、甲
    ○○外僑居留證、在職證明書可憑，惟查原告公司於96年1
    月11日設立，資本額為646,804 元，未達5 百萬；且其96年
    營業額僅47,638元，97年營業額亦僅146,123 元，均未達其
    資本額5 倍等情，亦有原告96、97年營業人銷售額與稅額申
    報書附於原處分卷可證，是以原告未符合外國人工作資格及
    審查標準第39條第1 項第1 款規定，最近1 年營業額達資本
    額之5 倍或500 萬元以上之聘僱外國人條件，故被告依雇主
    聘僱外國人許可及管理辦法第11條第4 款規定，不予展延原
    告公司申請聘僱甲○○之許可，洵屬有據。原告雖主張甲○
    ○為該公司之實際投資人，不應受此限制，惟就業服務法係
    為保障國民工作權，而對於外國人在我國工作，係採許可制
    ，原告固係甲○○經經濟部投資審議委員會核准投資設立，
    且由甲○○擔任唯一股東及董事，惟甲○○如於投資外另欲
    在我國工作，仍須合於首揭外國人工作資格及審查標準第38
    條及第39條之規定，申准聘僱許可，方得為之。至於臺北市
    政府核發原告營利事業登記證，係為設籍課稅與交易安全管
    理需要，與被告為保障國民工作權依就業服務法審核外國人
    之聘僱許可，各有其行政目的及規範。又被告前准原告申請
    聘僱甲○○部分，係因原告申請時設立未滿1 年，依外國人
    工作資格及審查標準第39條第2 項規定，其資格尚不受營業
    額之限制，與本次申請展延聘僱許可時，原告已設立滿1 年
    以上者，即應符合前述條件情形有別，是原告此部分之主張
    ，均非可採。
七、綜上所述，原告未符合外國人從事就業服務法第46條第1 項
    第1 款至第6 款工作資格及審查標準第39條規定，被告依雇
    主聘僱外國人許可及管理辦法第11條規定，不予展延原告聘
    僱外國人甲○○之申請許可，於法並無違誤，訴願決定遞予
    維持，亦無不合，從而，原告訴請撤銷訴願決定及原處分，
    並准原告展延聘僱許可之申請，為無理由，應予駁回。
八、本件事證已臻明確，兩造其餘攻擊防禦方法及聲明陳述，於
    判決結果無影響，爰不逐一論列，併此敘明。
據上論結，本件原告之訴為無理由，爰依行政訴訟法第98條第1
項前段、第218 條、民事訴訟法第385 條第1 項前段，判決如主
文。
中    華    民    國    98    年    11    月    5     日
                   臺北高等行政法院第七庭
                             審判長法  官  林樹埔
                                   法  官  蕭忠仁
                                   法  官  劉穎怡
上為正本係照原本作成。
如不服本判決，應於送達後20日內，向本院提出上訴狀並表明上
訴理由，如於本判決宣示後送達前提起上訴者，應於判決送達後
20日內補提上訴理由書（須按他造人數附繕本）。
中    華    民    國    98    年    11    月    5     日
                                   書記官  林苑珍


司法院資訊處製作；財團法人民間司法改革基金會備份。
